【裁判字號】    98,抗,163
【裁判日期】    980331
【裁判案由】    假處分
【裁判全文】
臺灣高等法院臺中分院民事裁定  98年度抗字第163號
抗告人
即債權人 甲○○
相對人
即債務人 乙○
上列抗告人甲○○與相對人乙○間假處分事件，對於中華民國98
年2月25日臺灣彰化地方法院98年裁全字第300號裁定，提起抗告
，本院裁定如下：
    主  文
抗告駁回。
抗告程序費用由抗告人負擔。
    理  由
一、抗告人於原審聲請意旨及本院抗告意旨略以：
（一）債務人於民國（下同）88年2月間，承諾將其坐落彰化市
      ○○路46、48號之不動產，供債權人出資興建第三層樓，
      並約定由債權人與信徒無償使用，詎因債務人與銀行之債
      務關係，於97年問接獲法院查封拍賣該不動產，為此債權
      人依據所有權請求權，擬提起民事訴訟，請求債務人就該
      不動產為移轉登記，惟恐債務人將該不動產之所有權移轉
      或為其他處分，致請求標的現狀變更，日後有不能強制執
      行或甚難執行之虞，聲請債務人就坐落彰化市○○路46
      、48號3樓之不動產，除移轉所有權與債權人外，不得為
      讓與、設定抵押及其他一切處分行為。
（二）請求停止該標的物強制執行，因會造成日後甚難執行之虞
      。因本案如被拍賣，日後抗告人之所有權將嚴重受損，以
      及所有權受損後對債務人之追討將訴之無門。
（三）依85台上字第100號判例：「因自己出資而建築之房屋，
      不待登記即原始取得其所有權，與該房屋行政上起造人名
      義之誰屬無關，亦與因法律行為而取得者，須依民法第
      758條規定經登記始取得其所有權不同。」及41年台上字
      第1039號判例：「自己建築之房屋，與依法律行為而取得
      者有別，縱使不經登記，亦不在民法第758條所謂非經登
      記不生效力之列。」有限責任彰化第六信用合作社無權拍
      賣本人資產，抗告人資產若被拍賣時將造成無法回復原狀
      之情境。
二、按就金錢請求以外之請求，因其標的現狀變更，有日後不能
    強制執行或甚難執行之虞者，固得聲請假處分，惟為此項聲
    請，依民事訴訟法第533條、第526條第l項、第284條，對於
    請求及假處分之原因，應提出能即時調查之證據以釋明之。
三、原裁定意旨略以:
    查本件債權人即抗告人甲○○請求假處分，在於保全坐落於
    彰化市○○路46、48號3樓之不動產所有權之移轉請求權，
    惟其雖主張上開第三層樓建物為其出資所興建，卻未提出可
    據以請求債務人移轉房屋所有權之資料，對欲保全之請求顯
    未釋明，經原法院於98年2月13日命其於5日內補正相關資料
    予以釋明後，抗告人雖於同年月l9日陳報彰化市○○路46號
    增建之建物成果圖，有民事陳報狀在卷可稽，但關於可據以
    請求債務人移轉房屋所有權之金錢請求以外之請求為何，仍
    未為提出資料補正及釋明。原法院認本件聲請人即抗告人甲
    ○○聲請假處分，既未補正能即時調查之證據，以釋明其所
    主張之請求，其聲請即屬無從准許。
四、經查：
    抗告人甲○○就本件假處分之原因，其雖提出彰化市○○路
    46號增建之建物成果圖以為釋明，有民事陳報狀在卷可稽（
    臺灣彰化地方法院裁全字第300號卷第15頁），惟該建物成
    果圖僅能釋明彰化市○○路46號第三層樓為鐵皮造之記載，
    難認此為可據以請求債務人移轉房屋所有權之資料及抗告人
    甲○○為彰化市○○路46、48號3樓之不動產出資興建人。
    是以，抗告人甲○○仍未盡釋明之責任，難認有何假處分之
    原因存在，即與上開假處分之要件不合，抗告人假處分之聲
    請，並未提出相當證據釋明，自屬不應准許，原裁定駁回抗
    告人之聲請，並無不合，抗告意旨，指摘原裁定不當，求予
    廢棄，為無理由。又抗告人倘認對執行標的物擁有所有權，
    應依強制執行法第18條之程序處理，附此敘明。
五、據上論結，本件抗告為無理由，依民事第495條之1第1項、
    第449條第1項、第95條、第78條，裁定如主文。
中    華    民    國    98    年    3     月    31    日
                  民事第二庭    審判長法  官  邱森樟
                                      法  官  謝說容
                                      法  官  蔡秉宸
以上正本係照原本作成。
不得抗告。
                                      書記官  洪麗華
中    華    民    國    98    年    4     月    1     日
                                                      Ｍ


司法院資訊處製作；財團法人民間司法改革基金會備份。
